【裁判字號】    89,訴,1231
【裁判日期】    890915
【裁判案由】    偽造文書等
【裁判全文】
臺灣高雄地方法院刑事判決                        八十九年度訴字第一二三一號
    公  訴  人  臺灣高雄地方法院檢察署檢察官
    被      告  甲○○
右列被告因竊盜等案件，經檢察官提起公訴（八十八年度偵字第一七六九０號），本
院判決如左：
    主    文
甲○○攜帶兇器竊盜，處有期徒刑壹年陸月。
偽造之引擎號碼ＩＳＥ三０六四四五號、偽造之車牌號碼ＴＭ－七一五九號乙面、偽
造之行車執照乙張、偽造之汽車新領車牌照登記書乙張及十字扳手乙支，均沒收。
    事    實
一、甲○○意圖為自己不法之所有，於民國八十七年五月二十七日下午五時許，在高
    雄縣大寮鄉○○村○○路十八號前，持客觀上足以危害他人生命、身體、安全可
    供兇器使用之十字扳手乙支，竊取丙○○所有之車牌號碼ＶＫ－六九三五號自用
    小客車一輛。甲○○於竊得後為便於日後出售圖利，遂於同年六月間在高雄市以
    新臺幣（下同）三萬元之代價，委由知情之綽號「阿正」真實姓名不詳年約三十
    歲之成年男子共同偽造行車執照、汽車新領牌照登記書，並將上開竊得之自用小
    客車引擎號碼七ＡＦ六六一三二八號（起訴書誤載為七Ａ－六六一三二八號）磨
    掉，重新打造ＩＳＥ三０六四四五號，再懸掛偽造之ＴＭ－七一五九號車牌於該
    自用小客車上使用，足以生損害於公路監理機關對於車籍管理之正確性、製造廠
    商之信譽及丙○○本人。甲○○復於同年六月二十九日，在高雄市小港區將該自
    用小客車以三十六萬元出售予不知情之乙○○，並交付與乙○○上開偽造之行車
    執照及汽車新領牌照登記書而為行使，亦足以損害於公路監理機關對於車籍管理
    之正確性及丙○○本人，嗣經乙○○將該自用小客車轉售予劉峰睿等人，始為警
    循線查獲上情。
二、案經臺南市警察局報請臺灣高雄地方法院檢察署檢察官偵查起訴。
    理    由
一、訊據被告甲○○對於右揭持十字扳手竊取被害人丙○○所有之自用小客車及以三
    萬元之代價委由綽號「阿正」之成年男子共同偽造行車執照、汽車新領牌照登記
    書，並將上開竊得之自用小客車引擎號碼七ＡＦ六六一三二八號磨掉，重新打造
    ＩＳＥ三０六四四五號，再懸掛偽造之ＴＭ－七一五九號車牌於該自用小客車上
    ，並出售予乙○○等情供承不諱，核與被害人丙○○之夫廖健富於警訊時指訴之
    失竊情節相符，並經證人乙○○於警訊、偵查及本院調查時證述屬實，復有贓物
    認領保管單、車輛竊盜、車牌失竊資料個別查詢報表－查詢車輛認可資料、偽造
    汽車新領牌照登記書影本各一紙、汽車買賣合約書影本三紙、相片一幀在卷可稽
    ，堪認被告之自白核與事實相符。至被告辯稱本案應為臺灣屏東地方法院八十八
    年度訴字第三十九號強盜案件之刑事判決效力所及，不應再另論罪云云。然查：
    按是否為同一案件曾經判決確定而違背一事不再理原則應予諭知免訴之判決，應
    就兩個各別提起之訴，分別觀察其所訴被告及犯罪事實之構成要素即犯罪之時間
    、場所、方法與其特定構成犯罪之事實是否同一以為斷，此最高法院八十三年台
    上字第六七六二號判決可資參照。經查本件被告所稱前案犯罪事實為：被告意圖
    為自己不法所有，共同基於脅迫使人不能抗拒之概括犯意，連續先後夥同與其具
    有犯意聯絡之盧天鵬、康豐隆、楊良智、綽號「輝仔」、「順仔」、「奈達」及
    某不詳姓名之人等成年男子，或二人或三人，強盜他人財物共二十一次，故核被
    告分別對被害人脅迫，使其等不能抗拒而取他人財物，係犯懲治盜匪條例第五條
    第一項第一款之盜匪罪，此有上開判決書一份在卷可稽。而本件犯罪事實則係被
    告攜帶有行兇可能，在客觀上足以對人之生命、身體、安全構成威脅之兇器十字
    扳手一支，竊取被害人丙○○所有自用小客車及行使偽造引擎號碼、汽車車牌、
    行車執照及汽車新領牌照登記書之行為，係犯刑法第三百二十一條第一項第三款
    之攜帶兇器竊盜罪及刑法第二百十六條、第二百二十條第一項、第二百十條之行
    使偽造準私文書罪、刑法第二百十六條、第二百十二條之行使偽造特種文書罪及
    刑法第二百十六條、第二百十條之行使偽造私文書罪。是二案間犯罪基本構成要
    件並不相同，顯非基於概括犯意之連續犯關係，且亦無方法結果之牽連關係，故
    可知二案間並無裁判上或實質上之一罪關係，是本件應無同一案件曾經判決確定
    而違背一事不再理原則應予諭知免訴判決之情形，本院仍應自行審理。故被告上
    開所辯顯屬事後卸責之詞，不足採信。本件事證已臻明確，被告前開犯行洵堪認
    定。
二、按十字扳手在客觀上具有危險性，足以殺傷人之生命、身體，為兇器之一種。次
    按汽車引擎上之號碼，係表示製造工廠及出廠時期之標誌，依刑法第二百二十條
    第一項規定以私文書論，且偽刻引擎號碼足以生損害於公路監理機關對於車籍管
    理之正確性、製造廠商之信譽及丙○○本人，自應論以刑法第二百二十條第一項
    、第二百十條之偽造準私文書罪。再按汽車車牌及行車執照均為公路監理機關所
    發給，固具公文書性質，惟僅為行車之許可憑證，核其性質屬刑法第二百十二條
    之特許證，被告將該偽造之車牌懸掛於上開汽車，出售予不知情之乙○○，並交
    付偽造之行車執照而為行使，足以生損害於公路監理機關對於車籍管理之正確性
    及丙○○本人，自應論以刑法第二百十六條、第二百十二條之行使偽造特種文書
    罪。末按汽車新領牌照登記書係由車主填具汽車資料並簽章後，申請主管監理機
    關核發汽車牌照，是其名雖為登記書，實為申請書，具有私文書之性質（最高法
    院八十二年年台非字第一０八號判決意旨參照）。核被告右開持十字扳手竊取自
    用小客車及行使偽造引擎號碼、汽車車牌、行車執照及汽車新領牌照登記書之行
    為，係犯刑法第三百二十一條第一項第三款之攜帶兇器竊盜罪及刑法第二百十六
    條、第二百二十條第一項、第二百十條之行使偽造準私文書罪、刑法第二百十六
    條、第二百十二條之行使偽造特種文書罪及刑法第二百十六條、第二百十條之行
    使偽造私文書罪。其偽造各種文書後進而行使，偽造之低度行為均為行使之高度
    行為所吸收，不另論罪。被告先後行使偽造引擎號碼、汽車新領牌照登記書所犯
    偽造準私文書罪及偽造私文書罪，以及行使偽造行車執照、汽車車牌所犯偽造特
    種文書罪間，時間緊接，所犯構成要件相同，顯係基於概括犯意反覆為之，均為
    連續犯，分別應依刑法第五十六條之規定，依情節較重之偽造私文書罪及偽造特
    種文書罪論，並加重其刑。另公訴人雖論以刑法第三百二十條第一項之普通竊
    罪，所認顯有未洽，惟起訴之基本社會事實相同，爰依法變更起訴法條，併予敘
    明。又被告與綽號「阿正」之成年男子間就前開偽造準私文書、偽造特種文書、
    偽造私文書三罪間，有犯意之聯絡及行為之分擔，均為共同正犯。被告所犯加重
    竊盜罪、行使偽造私文書及行使偽造特種文書罪三罪間，有方法結果之牽連關係
    ，為牽連犯，依刑法第五十五條後段之規定，應從較重之加重竊盜罪處斷。另被
    告所犯偽造行車執照及汽車新領牌照登記書之犯行，雖未據公訴人起訴，惟該部
    分犯罪事實，與公訴人起訴之犯罪事實有方法結果之牽連關係，為牽連犯，屬裁
    判上之一罪，應為起訴效力所及，本院自應併予審理。爰審酌被告素行不端，已
    有多次強盜及竊盜前科，仍不知悔改，再犯本件加重竊盜、偽造私文書及偽造特
    種文書，危害社會治安甚鉅，及致被害人丙○○所生之損害，惟念其犯罪後尚能
    坦認犯行，態度良好等一切情狀，量處如主文所示之刑。至偽造之引擎號碼ＩＳ
    Ｅ三０六四四五號、偽造之車牌號碼ＴＭ－七一五九號乙面、偽造之行車執照乙
    張、偽造之汽車新領車牌照登記書乙張及行竊所用之工具十字扳手乙支，均屬被
    告所有，且係被告供本件犯罪所用之物，業據被告供明在卷，雖未扣案，惟均不
    能證明業已滅失，仍應依刑法第三十八條第一項第二款之規定，予以宣告沒收。
據上論斷，應依刑事訴訟法第二百九十九條第一項前段、第三百條，刑法第二十八條
、第五十六條、第三百二十一條第一項第三款、第二百十六條、第二百二十條第一項
、第二百十條、第二百十二條、第五十五條、第三十八條第一項第二款，罰金罰鍰提
高標準條例第一條前段，判決如主文。
本案經檢察官彭斐虹到庭執行職務。
中    華    民    國      八十九      年      九      月      十五      日
                                臺灣高雄地方法院刑事第七庭
                                  審判長法  官    裕  斗
                                        法  官  李  璧  君
                                        法  官  蔡  正  雄
右正本證明與原本無異。
如不服本判決，應於判決送達後十日內，向本院提出上訴狀。
                                        書記官  許  雅  惠
中    華    民    國      八十九      年      九      月      十五      日
附錄本判決論罪之法條：
刑法第三百二十一條第一項第三款：
犯竊盜罪而有左列情形之一者，處六月以上五年以下有期徒刑：
三、攜帶兇器而犯之者。
刑法第二百十條：
偽造、變造私文書，足以生損害於公眾或他人者，處五年以下有期徒刑。
刑法第二百十二條：
偽造、變造護照、旅券、免許證、特許證及關於品行、能力、服務或其他相類之證書
、介紹書，足以生損害於公眾或他人者，處一年以下有期徒刑，拘役或三百元以下罰
金。


司法院資訊處製作；財團法人民間司法改革基金會備份。
